臺灣臺中地方法院民事判決　九十年度簡上字第三九○號
　　上　訴　人　丙○○
　　被　上訴人　甲○○
　　　　　　　　乙○○○
右當事人間請求行為不行為之請求權事件，上訴人對於中華民國九十年七月十日本院
台中簡易庭九十年度中簡字第三九０號第一審判決提起上訴，本院判決如左：
    主      文
上訴駁回。
第二審訴訟費用由上訴人負擔。
    事      實
一、上訴人方面：
  (一)聲明：
  1.原判決廢棄。
  2.被上訴人應將坐落台中縣梧棲鎮○○街九一巷三八號四樓房屋漏水及「壁癌」、
    「白華」（按均指從牆壁滲漏出之白色結晶物，以下簡稱壁癌）等情形修復予以
    回復原狀。
  (二)陳述：除與原審判決書所載者相同茲予引用外，補稱：
  1.被上訴人所有之坐落台中縣梧棲鎮○○街九一巷三八號（以下簡稱系爭大樓）五
    樓房屋之浴室地板產生漏水狀況，並造成位於同棟大樓樓下（即同巷號四樓）之
    上訴人所有房屋浴室上方樓板產生漏水、天花板之鋼筋腐蝕、及因牆壁已有細菌
    病變，故從裂縫中繼續長出壁癌等情形，造成上開原因，乃被上訴人欲購買上訴
    人房屋，因上訴人不願意出賣，所以被上訴人就故意將其地板打薄，且在浴室洗
    衣，整缸倒水，以致發生樓板滲漏。
  2.現場雖經勘驗結果認為系爭大樓五樓浴室有部分整修及且修補完整而無明顯缺漏
    之情形，此乃上訴人於民國八十八年八月四日上訴人遭被上訴人毆打之前幾天，
    上訴人有請三名師傅修理所致，另經土木技術師至現場以目視觀察，認為漏水情
    形已不嚴重等情，此除係經上訴人請人修理所致外，另被上訴人亦因本案涉訟，
    故未使用系爭大樓五樓房屋，而改用同巷四十號五樓房屋，但被上訴人，如再繼
    續使用，漏水會更嚴重，所以需要修理，被上訴人既然故意弄壞浴室地板，自應
    負起責任。
  3.另在兩造所有房屋之共同樓板下方出現有裂縫三十九公分餘，而從裂縫產生壁癌
    則從牆壁垂直而下，長約三十三公分，因位置緊貼兩造共同樓板之及上訴人浴室
    所設置之天花板之夾層中，呈黃黑色，另有一處亦有壁癌之情形。
  4.被上訴人履經勸告，仍明知故犯，導致上訴人之房屋浴室之上方樓板出現壁癌之
    情形。
  5.故依據民法第七百六十七條所有物除去侵害請求權及第一百八十四條第一項前段
    侵權行為之法律關係提起本件訴訟。
  (三)證據：援用原審之立證方法。並聲請訊問證人葉慧陽、紀先生父子二人、陳先生
    （後二者，上訴人均未提出實際姓名）及聲請台灣省土木技師工會派員到現場為
    鑑定。
二、被上訴人方面：
  (一)聲明：駁回上訴。
  (二)陳述：除與原審判決書所載者相同茲予引用外，補稱：
  1.被上訴人所住系爭大樓五樓浴室地板已經於八十八年重修過，一切很好，並不會
    漏水，且上訴人之房屋是無人居住，其房屋浴室亦不潮濕，不會漏水。上訴人的
    鋼筋裸露是房子老舊及施工不良所致，牆壁裂縫是地震造成的。
  2.系爭大樓五樓房屋係被上訴人甲○○買的，登記在被上訴人乙○○○名下。
  (三)證據：援用原審之立證方法。
    理      由
一、上訴人起訴主張被上訴人所有之系爭大樓五樓房屋之浴室地板產生漏水狀況，並
    造成位於同棟大樓樓下之上訴人所有房屋浴室樓板產生漏水、天花板之鋼筋腐蝕
    、裂縫產生壁癌等情形，造成上開原因，乃被上訴人欲購買上訴人房屋，因上訴
    人不願意出賣，所以被上訴人就故意將其地板打薄，且在浴室洗衣及浴缸整缸倒
    水，以致樓板滲水。被上訴人屢經勸告，仍明知故犯，導致上訴人之房屋浴室之
    上方樓板出現壁癌之情形，故依據所有物除去侵害請求權及侵權行為之法律關係
    提起本件訴訟。被上訴人則以其所有之系爭大樓五樓浴室地板已經於八十八年重
    修好，並不會漏水，且上訴人之房屋是無人居住，其房屋浴室亦不潮濕，已無漏
    水之情形等語置辯。
二、查原告其所有之系爭大樓四樓房屋與同大樓五號房屋，係樓上樓下之相鄰建物，
    及系爭大樓五樓，經本院至現場勘驗結果認為浴室有部分整修及且修補完整而無
    明顯缺漏之情形，及經土木技術師至現場以目視觀察，認為漏水情形已不嚴重等
    情，此乃上訴人於八十八年八月四日被毆打之前幾天，已由師傅修理所致等語，
    被上訴人對上開事實亦不爭執，堪信屬實。
三、次查房屋發生漏水壁癌等狀況，可能因為人為破壞之因素，亦有可能由於上下層
    間共同樓板管線結構因年久失修、自然銹蝕而致破損、漏水而產生壁癌，未必可
    歸責於上下樓層建物所有人之一方。上訴人主張造成之原因，係被上訴人故意將
    其地板打薄及倒水以致滲水所致，既為被上訴人所否認，並抗辯：鋼筋裸露是房
    子老舊及施工不良所致，牆壁裂縫是地震造成的等語，且該五樓浴室又已為修繕
    處理，則上訴人就其所主張有利於已之事實，自應負舉證責任。上訴人先聲請鑑
    定前述漏水情形，惟僅繳納鑑定初勘費，不同意續繳其餘鑑定費用，以致本件無
    從為鑑定，而系爭大樓五樓浴室地板之情形，經本院至現場勘驗，亦發現發現地
    板舖設有磁磚及浴缸週遭均用有矽利康膠水所修補完整，並無明顯缺漏之情形，
    再經本院至系爭大樓四樓浴室勘驗時，亦發現上層樓板左上方有裂縫露出白色結
    晶物，另有一處樓板出現不完整處，有裸露鋼筋，且鋼筋有銹蝕之情形，裂痕約
    三十餘公分，樓板上方靠牆壁處有白色粉漆剝落，並有白色粉末掉落至天花板上
    方，另鑑定人即土木技師至現場勘查結果稱：「從現況研判，因五樓已完成部分
    整修，目視漏水情況已不嚴重，惟為徹底解決漏水問題，建議將五樓浴廁地板磁
    磚全部敲除，整體進行防水水泥粉光（含浴缸下板），再進行磁磚舖貼，其所用
    水泥沙漿亦應加防水劑，另四樓頂版為防止鋼筋繼續銹蝕，建議再採水泥沙漿填
    滿。」上訴人則自稱：土木技師．．．．所言部分整修及修補完整無明顯缺漏情
    形是上訴人請三名師傅修理的所致等語，此有勘驗筆錄附卷足參，是依上訴人陳
    述及勘驗結果與鑑定人之意見可證，五樓之浴室地板曾於八十八年間雇工修理，
    並重貼磁磚，加以防水處理，是依勘驗結果，尚不能證明上訴人所指被上訴人故
    意將其五樓地板打薄之情形，亦不能證明漏水之原因為何。則本件漏水之原因究
    係人為破壞或自然損壞之情形，非鑑定無從明瞭其原因，而上訴人又不願繳費鑑
    定，自無從證明上訴人所述被上訴人破壞樓板乙節是否屬實。
四、按所有人對於無權占有或侵奪其所有物者，得請求返還之。對於妨害其所有權者
    ，得請求除去之。有妨害其所有權之虞者，得請求防止之。又按因故意或過失，
    不法侵害他人之權利者，負損害賠償責任。民法七百六十七條、第一百八十四條
    第一項前段分別定有明文。上訴人本於上開請求權請求上訴人除去侵害，將漏水
    及壁癌問題修復並予以回復原狀，惟上訴人主張被上訴人破壞樓板以致漏水乙節
    並屬不能證明，即不能證明被上訴人有妨害上訴人所有權之行為，則上訴人本於
    上開請求權，請求被上訴人回復原狀，為無理由，不應准許，原審為其敗訴之判
    決，於法並無不合。上訴意旨指摘原判決不當，求予廢棄改判，為無理由，應予
    駁回其上訴。
五、至於上訴人聲請訊問證人葉慧陽、紀先生父子二人、陳先生（後二者，上訴人均
    未提出實際姓名）等人，無非欲證明：上開證人均曾至現場查估滲水之情形，而
    認有修繕之必要，惟查，上開證人既均事後至現場查估系爭樓板是否有漏水之情
    形，其情形自與本院會同土木技師工會人員到現場會勘之情形相同，更何況本件
    重點乃在於證明兩造共同樓板之內部結構是否有異常情形及其原因為何，而導致
    上訴人所稱之漏水及長出壁癌之情形，故非從內部結構觀察無法得知其詳情，上
    開人員實際上既均未了解兩造共同樓板之內部情形，是上訴人此部份之聲請，核
    非必要。
六、因本案事證已臻明確，兩造其餘主張陳述及所提之證據，均毋庸再予審酌，附此
    敘明。
七、據上論結，本件上訴為無理由，依民事訴訟法第四百三十六條之三十二第一項、
    第二項、第四百四十九條第一項、第七十八條、第四百三十六條之十九第一項，
    判決如主文。
中　　　華　　　民　　　國　　九十一　　年　　　六　　　月　　 十四　　 日
                            臺灣臺中地方法院民事第三庭
~B審判長法官　張瑞蘭
~B法　　　官　李悌凱
~B法　　　官　許石慶
右為正本係照原本作成
不得上訴。
中　　　華　　　民　　　國　　九十一　　年　　　六　　　月　　 十三　　 日
~B法院書記官　魏愛玲
